臺灣雲林地方法院民事判決
111年度簡上字第64號
上  訴  人  易金香  
訴訟代理人  何永福律師
被上訴人    郭瑞豐  
上列當事人間請求清償債務事件，上訴人對於中華民國111年4月
29日臺灣雲林地方法院虎尾簡易庭110年度虎簡字第231號第一審
判決提起上訴，本院於民國111年10月31日言詞辯論終結，判決
如下：
    主  文
上訴駁回。
第二審訴訟費用由上訴人負擔。
    事實及理由
一、被上訴人即原審原告起訴主張：
  ㈠上訴人自民國109年4月起陸續向被上訴人借款，借款期間、
    借款金額、被上訴人實際交付款項數額及利息約定如下：⑴
    上訴人於109年4月26日向被上訴人借款新臺幣（下同）60,0
    00元（下稱系爭第一筆借款），約定借用2個月（自109年4
    月27日起至109年6月27日止），於109年6月27日清償，由被
    上訴人預扣利息3,000元，被上訴人實際匯款57,000元至上
    訴人設於土地銀行虎尾分行帳號000000000000號帳戶。⑵嗣
    於109年6月29日向被上訴人借款100,000元（下稱系爭第二
    筆借款），約定每月利息2,400元，2個月利息合計為4,800
    元，本應預扣2個月利息4,800元，但被上訴人同意讓利800
    元（即被上訴人不收800元），故被上訴人實際匯款96,000
    元至上訴人設於中華郵政虎尾郵局帳號00000000000000號帳
    戶（下稱系爭虎尾郵局帳戶）。⑶嗣後上訴人於109年7月2日
    向被上訴人借款100,000元（下稱系爭第三筆借款），本來
    約定預扣3個月利息7,200元，但被上訴人同意讓利200元（
    即被上訴人不收200元），故被上訴人實際匯款93,000元至
    上訴人系爭虎尾郵局帳戶。⑷之後上訴人於109年7月20日向
    被上訴人借款100,000元（下稱系爭第四筆借款），本來約
    定預扣3個月利息7,200元，但被上訴人同意讓利200元（即
    被上訴人不收200元），故被上訴人實際匯款93,000元至上
    訴人系爭虎尾郵局帳戶。
　㈡詎上訴人借款後，系爭第一筆借款自109年6月27日起未支付
    利息，系爭第二、三、四筆借款自110年3月15日起即未支付
    利息，經被上訴人屢次催促還款，上訴人均藉詞不清償。另
    兩造原約定系爭四筆借款之利息均為每100,000元每月利息2
    ,400元，但因民法法定最高利率之限制於110年7月20日修正
    調降為年息百分之十六，因此，⑴系爭第一筆借款利息：自1
    09年6月27日起至110年7月19日止，以年息百分之二十計算
    ，利息合計為15,320元；自110年7月20日起至111年3月20日
    止，共8個月，以年息百分之十六計算，利息合計為7,680元
    ，總計系爭第一筆借款至111年3月20日止尚有23,000元利息
    未支付。⑵系爭第二至四筆借款利息：自110年3月15日起至1
    10年7月19日止，以年息百分之二十計算，利息合計為25,00
    0元；自110年7月20日起至111年3月20日止，以年息百分之
    十六計算，利息合計為38,400元，總計系爭第二、三、四筆
    借款至111年3月20日止尚有63,400元利息未支付。又系爭第
    三筆借款本應預扣3個月利息，但實際僅預扣2個月利息，上
    訴人少付1個月利息，上訴人應償還此未付1個月利息2,000
    元。故上訴人尚積欠被上訴人本金360,000元及至111年3月2
    0日止之利息88,400元、訴訟費用5,370元，合計被上訴人得
    請求總額為453,770元。
　㈢上訴人因積欠系爭第二至四筆借款未清償，乃於109年8月25
    日簽發票面金額30萬元、到期日為109年9月25日之本票予被
    上訴人，惟上開本票屆期未獲兌現，足認上訴人確有積欠被
    上訴人債務之事實；且系爭四筆借款迄未經上訴人清償。
　㈣被上訴人雖不否認上訴人曾給付被上訴人合計225,000元之事
    實，然上開225,000元乃係因上訴人曾於109年8月25日向被
    上訴人借款20萬元（下稱系爭20萬元借款），因此筆借款並
    未預扣利息，故上訴人後來清償225,000元，乃係加計借款
    本金及利息之總額，與系爭四筆借款債務無關。
　㈤上訴人主張被上訴人匯款予上訴人，係因兩造為同居男女朋
    友，款項係被上訴人給予上訴人之生活費云云，並非事實，
    純屬上訴人捏造、子虛烏有之詞等語。
二、上訴人即原審被告則以：
  ㈠被上訴人雖主張上訴人積欠系爭四筆借款，然實則上訴人已
    清償系爭第一筆借款，故而被上訴人聲請支付命令時，僅請
    求上訴人給付30萬元。其次，兩造間並無被上訴人所稱利息
    之約定。再者，被上訴人既自承系爭四筆借款均有預扣利息
    之情形，則兩造成立消費借貸關係之金額應以本金部分計算
    ，預扣利息部分並不成立消費借貸關係，經扣除被上訴人未
    實際交付上訴人之數額後，系爭第二至四筆借款之實際借用
    本金為282,000元。
　㈡上訴人於借款後已陸續清償，合計清償225,000元。被上訴人
    雖稱上訴人所清償225,000元係用以清償系爭20萬元借款即
    被上訴人於109年8月25日自其新光銀行帳戶匯款至上訴人土
    地銀行帳戶之款項，然則，系爭20萬元借款乃係兩造於同居
    關係中，被上訴人給予上訴人之生活費，與系爭四筆借款債
    務無關等語，資為抗辯。
三、本件原審對於被上訴人之請求，判決上訴人應給付被上訴人
    407,002元，及其中339,000元部分自111年3月21日起至清償
    日止，按年息百分之十六計算之利息；被上訴人其餘之訴駁
    回，並依職權宣告假執行（被上訴人就其敗訴部分並未上訴
    ，是該部分業已確定），上訴人不服提起上訴，並聲明：㈠
    原判決不利於上訴人部分廢棄；㈡上開廢棄部分，被上訴人
    在第一審之訴駁回；㈢第一、二審訴訟費用由被上訴人負擔
    。被上訴人則聲明：上訴駁回。
四、按判決書內應記載之事實，得引用第一審判決。又判決書內
    應記載之理由，如第二審關於攻擊或防禦方法之意見及法律
    上之意見與第一審判決相同者，得引用之，民事訴訟法第45
    4條第1項前段、第2項前段分別定有明文。此一規定，依同
    法第436條之1第3項，於簡易程序之第二審亦有準用。上訴
    人在本院審理時除仍就清償之數額有所爭執外，其餘攻擊或
    防禦方法均與在原審提出者相同，依上開法條規定，自得引
    用第一審判決關於事實之記載，而本院對此部分攻擊或防禦
    方法之意見及法律上之意見，亦與第一審判決理由相同，爰
    亦引用第一審判決關於理由之記載。
五、上訴人雖主張：上訴人於借款後已陸續清償225,000元，被
    上訴人於109年8月25日自其新光銀行帳戶匯款20萬元至上訴
    人土地銀行帳戶之款項，乃兩造於同居關係中，被上訴人給
    予上訴人之生活費等語。惟查，經原審調查事實及證據行言
    詞辯論後，斟酌全部辯論意旨，認為上訴人未能舉證證明被
    上訴人匯款20萬元予上訴人，係被上訴人給予上訴人之生活
    費，而被上訴人就上訴人所清償225,000元，係用以清償系
    爭20萬元借款債務之事實，已舉證兩造間確有系爭20萬元借
    款債務存在之事實（見原審卷第73頁），則被上訴人抗辯上
    訴人清償被上訴人225,000元，係用以清償系爭20萬元之借
    款債務，尚非無稽。準此，上訴人仍應舉證證明其確有清償
    被上訴人本件借款之事實。上訴人上訴理由，並未提出新攻
    擊或防禦方法，亦未能舉證證明確有清償借款之事實，則上
    訴人主張借款已經清償等語，洵不足採。
六、綜上所述，原審判決上訴人應給付被上訴人407,002元，及
    其中339,000元部分自111年3月21日起至清償日止，按年息
    百分之十六計算之利息，駁回被上訴人其餘之請求，並依職
    權宣告假執行，於法並無不合。上訴意旨仍執前詞，指摘原
    判決不當，求予廢棄改判，為無理由，應予駁回。
七、據上論結，本件上訴為無理由，依民事訴訟法第436條之1第
    3項、第449條、第78條，判決如主文。　　　
中　　華　　民　　國　　111 　年　　11　　月　　14　　日
                  民事第二庭  審判長法  官  陳秋如
                                    法  官  黃偉銘
                                    法  官  冷明珍  

以上正本係照原本作成。
本判決不得上訴。
中　　華　　民　　國　　111 　年　　11　　月　　14　　日
                                    書記官  黃佑怡